最高法院民事判決　　　　　　　　　 111年度台上字第1824號
上　訴　人　陳武鋕
訴訟代理人　劉嘉裕律師
被 上訴 人　國防部軍備局生產製造中心第二Ｏ五廠

法定代理人　林正雄
訴訟代理人　陳慧錚律師
上列當事人間請求確認僱傭關係存在等事件，上訴人對於中華民
國111年4月27日臺灣高等法院高雄分院再審判決（110 年度勞再
字第2號），提起上訴，本院判決如下：
    主  文
上訴駁回。
第三審訴訟費用由上訴人負擔。 
    理  由
一、本件上訴人主張：原法院110年度勞上字第8號確定判決（下
    稱原確定判決）引用被上訴人所提上證1之8之酒駕懲罰評議
    會會議紀錄、不適服現役（原判決漏載現役）再審議人事評
    審會會議紀錄等資料（下稱上證1之8會議紀錄），認訴外人
    吳昌淵中校於民國108 年亦因酒後駕車（酒精濃度0.45毫升
    ）遭汰除。然被上訴人在第一次人事評審會（下稱人評會）
    係考核評鑑吳昌淵可續服現役（下稱第一次評審結果），經
    國防部責令重新審議，始於第二次人評會評鑑吳昌淵不適服
    現役而予汰除（下稱第二次評審結果），此行政處分已經臺
    北高等行政法院109年度訴字第566號判決（下稱第566 號判
    決）撤銷在案。相較伊酒精濃度僅0.19毫升，並未觸犯刑法
    罪責，足見伊之酒駕行為並非情節重大至必須施以最嚴厲之
    解僱手段。伊直至第566號判決於110年9月9日（原判決誤載
    為7 月14日）宣判後，才知悉有第一次評審結果之會議紀錄
    （下稱系爭會議紀錄）存在，屬未經斟酌之證物，且如經斟
    酌，伊顯可受較有利之裁判，是原確定判決有民事訴訟法第
    496條第1項第13款之再審事由。又伊雖擔任12等化工領班，
    然無任何管理下屬之實權。反觀被上訴人未汰除之酒駕軍官
    彭智生等4 人，其等階級均較伊更高，原確定判決未予審酌
    ，而為不利於伊之認定，顯違反證據法則。又參諸伊於任職
    期間從無其他違失、此為初犯、酒駕情節輕微等情，原確定
    判決未依本院97年度台上字第2624號裁定（原判決誤載為判
    決，下稱系爭裁定）所指情節重大之各項衡量標準予以審酌
    ，復未於理由內詳予敘明，主觀遽認伊違規情節重大，顯然
    違反勞動基準法第12條第1項第4款規定（下稱系爭規定）、
    系爭裁定意旨及憲法第7 條、第15條規定，亦有民事訴訟法
    第496條第1項第1 款之再審事由等情。爰提起再審之訴，求
    為廢棄原確定判決，並駁回被上訴人於前訴訟程序之第二審
    上訴之判決。
二、被上訴人則以：依伊於前訴訟程序中所提上證1之8會議紀錄
    及110年5月6日、6月8 日書狀內容，足見伊並無刻意隱匿第
    一次評審結果，而上訴人於前訴訟程序中既知悉此情，其並
    未說明有何不能聲請調查或命伊提出系爭會議紀錄之情，自
    不符合民事訴訟法第496條第1項第13款規定。第566 號判決
    非屬該條款所謂未經斟酌之證物，原確定判決亦非以吳昌淵
    第二次評審結果為判決基礎，且縱經斟酌，亦不能為有利於
    上訴人之認定。又伊於前訴訟程序中即已提出彭智生等4 人
    相關之評議紀錄，原確定判決並於判決理由中說明此留任情
    形，何以不足為有利於上訴人認定之理由，上開證物顯然不
    符民事訴訟法第496條第1項第13款所定要件。原確定判決已
    詳細說明何以認定上訴人符合情節重大要件之理由，並無違
    反系爭裁定意旨及系爭規定，自無適用法規顯有錯誤之情等
    語，資為抗辯。
三、原審審理結果，以：按民事訴訟法第496條第1項第13款所定
    得使用未經斟酌之證物，必須當事人在客觀上確不知該證物
    存在致未斟酌現始知之，或依當時情形有不能檢出該證物者
    始足當之。查原確定判決已敘明上訴人於109年4月13日酒後
    駕駛機車行為，構成被上訴人聘僱人員工作規則第31條第 1
    項第4 款規定應議處之行為。觀諸被上訴人於前訴訟程序中
    所提第二次評審結果之會議紀錄及110年5月6日、6月8 日書
    狀內容，顯見被上訴人並未隱匿吳昌淵第一次評審結果，應
    為上訴人所知悉，其並未舉證證明其當時有何不能聲請調查
    或命被上訴人提出系爭會議紀錄之情形，依前揭說明，難認
    系爭會議紀錄屬民事訴訟法第496條第1項第13款所定之證物
    ，自亦無所謂發現第566 號判決所記載系爭會議紀錄可言，
    尚不符該條款之規定。次按民事訴訟法第496條第1項第1 款
    所謂適用法規顯有錯誤，係指確定判決所適用之法規顯然不
    合於法律規定，或與司法院大法官解釋有違反，或消極的不
    適用法規顯然影響裁判者而言，並不包括取捨證據失當、調
    查證據欠週、漏未斟酌證據、認定事實錯誤等情形在內。因
    被上訴人屬於高危險性之火炸藥生產軍事單位，對於員工品
    行要求及紀律遵守有較高之標準。上訴人身為被上訴人所屬
    柱藥所12等化工領班，乃單位主管，明知不得酒後駕車，政
    府機關亦三令五申加強宣導、嚴令禁止酒後駕車，被上訴人
    更自109年1月起至同年4月13日止，短短3個月已累計進行10
    次酒駕防制宣導，並於當日上班期間甫進行禁止酒駕宣導，
    上訴人仍無視禁令，於大眾下班期間車流眾多之時段，酒後
    騎車行駛在市區道路，漠視被上訴人軍中規範及紀律要求，
    嚴重影響軍中內部秩序紀律之維護。參以被上訴人近5 年（
    105至109年間）對於違反酒後駕車之11名官兵與聘僱人員之
    處置案例，其中8名官兵全部核予兩大過，其中4人經檢討汰
    除，雇員3 人則全部解僱，堪認上訴人酒後駕車行為違反工
    作規則而情節重大，客觀上已難期被上訴人採用解僱以外之
    懲處手段而繼續僱傭關係。是原確定判決已就上訴人之違規
    行為、情節是否重大乙情，依客觀情事予以審究判斷，並無
    違反系爭裁定意旨及系爭規定之情形。上訴人指陳原確定判
    決未審酌吳昌淵第一次評審結果係續予留任、彭智生等4 人
    階級比其更高卻未汰除，違反證據法則云云，究與適用法規
    顯有錯誤之情形有間。又上訴人並未就原確定判決有違反憲
    法第7 條、第15條之適用法規顯有錯誤情事乙節，具體表明
    原確定判決有何違反上開規定之具體事由，自難認原確定判
    決有何適用法規顯有錯誤之情。從而，上訴人依民事訴訟法
    第496條第1項第1 款、第13款規定，提起再審之訴，為無理
    由，應予駁回，為其心證所由得。並說明兩造其餘攻擊防禦
    方法暨舉證於判決結果不生影響，毋庸逐一論駁之理由，因
    而駁回上訴人之再審之訴，經核於法並無違背。末查，依上
    訴人於110 年11月29日再審之訴狀，未見提及原確定判決有
    同條項第11款所定之再審事由（見原審卷第9 至16頁）。是
    上訴人於提起第三審上訴時主張：伊於該再審之訴狀，已主
    張原確定判決基礎之吳昌淵行政處分，業經臺北高等行政法
    院（誤載為臺北行政法院）依法撤銷，其行政處分顯已變更
    ，此主張該當同條項第11款所定之再審事由，原審竟恝置不
    論，逕為駁回之判決，自有判決理由不備之違法云云，委無
    足採。上訴論旨，指摘原判決違背法令，聲明廢棄，非有理
    由。
據上論結，本件上訴為無理由。依民事訴訟法第481條、第449條
第1項、第78條，判決如主文。
中    華    民    國   111    年    9     月    1     日
                       最高法院勞動法庭
                           審判長法官  袁  靜  文  
                                 法官  林  金  吾  
                                 法官  陳  靜  芬  
                                 法官  石  有  為  
                                 法官  許  秀  芬  
本件正本證明與原本無異
                                      書  記  官
中    華    民    國   111    年    9     月    15    日